臺灣高等法院民事判決
110年度建上字第18號
上  訴  人  工信工程股份有限公司

法定代理人  陳煌銘  
訴訟代理人  秦玉坤律師
被  上訴人  台灣電力股份有限公司核能火力發電工程處北部施
            工處    
法定代理人  朱威西  
訴訟代理人  吳文琳律師
            崔瀞文律師
上列當事人間請求給付價金事件，上訴人對於中華民國109年11
月10日臺灣新北地方法院109年度建字第22號第一審判決提起上
訴，本院於110年12月1日言詞辯論終結，判決如下：
    主      文
上訴駁回。
第二審訴訟費用由上訴人負擔。
    事實及理由
一、被上訴人法定代理變更為朱威西，有被上訴人提出之公文可
    稽（見本院卷第477頁），其已聲明承受訴訟（同上卷第473
    頁），核無不合，應予准許。又當事人於第二審不得提出新
    攻擊或防禦方法，但對於在第一審已提出之攻擊或防禦方法
    為補充者，不在此限，民事訴訟法第477條第1項第3款定有
    明文。本件上訴人於本院追加主張依營造業法第37條、第38
    條、民法第191條之3及刑法第15條等規定，伊有防止繼續侵
    害淡水、桃園區漁會漁業權或其他權益，及犯罪結果發生之
    義務（因聚眾抗爭而有造成之人員傷亡及船舶機具或其他財
    物之毀損等危險），…將原定海運拋石方式進行施作，改以
    將塊石由台北港陸運約9.4公里進場方式，於法正當有據，
    故追加前揭法律規定為依據云云（同上卷第64至65頁），核
    上訴人所為，係對第一審已提出之攻擊或防禦方法為補充事
    實上及法律上之陳述，非提出新攻擊或防禦方法，應予准許
    。
二、上訴人主張：伊以契約總價新臺幣（下同）80億6,000萬元
    （含營業稅）承攬被上訴人之「林口電廠更新擴建計畫出水
    口導流堤、北防波堤、卸煤碼頭、聯絡橋及相關設施新建工
    程」（下稱系爭工程），兩造於民國99年6月3日訂立工程採
    購承攬契約（下稱系爭工程契約），就系爭工程契約「石料
    供應及堆儲施工計畫」（下稱系爭計畫）第三章「3.2施工
    步驟」，伊於99年11月19日呈報3種塊石（料）進場施作方
    式，經被上訴人於同年11月24日核准。伊依系爭計畫之第Ⅰ
    或Ⅱ種方式（即直接拋石於施工位址或施工區域淺灘處），
    於運送塊石之船舶（下稱塊石船）抵達系爭工程導流堤施工
    區域施工，因附近漁民自100年4月21日起開始聚眾抗爭，至
    102年2月底被上訴人陸續發放漁民補償金完成時始停止，造
    成如附表一3至7、19至33、35、37至38、42至44所示共26船
    次之塊石船，不能依第Ⅰ或Ⅱ種方式進行塊石海運進場作業，
    伊被迫改依第Ⅲ種方式由台北港陸運約9.4公里進行塊石進場
    作業，致額外增加如附表二所示之船舶停工損失費用、塊石
    陸運費用等約7,363萬193元之履約成本，被上訴人迄107年8
    月15日工程驗收合格止，均未辦理契約變更及給付費用事宜
    ，伊於108年8月13日以工信（108）林口電廠字第208號函文
    依系爭工程契約一般條款F.11除外風險第5項第⑵款約定請求
    被上訴人給付仍未獲置理，爰依系爭工程契約一般條款F.11
    除外風險第5項第⑵款、民法第229條第2項、第233條第1項規
    定提起本件訴訟。聲明：被上訴人應給付上訴人7,363萬193
    元，及自起訴狀繕本送達翌日起至清償日止，按年息5%計算
    利息。原審為上訴人敗訴之判決，上訴人不服，提起上訴。
    於本院追加主張依營造業法第37條、第38條、民法第191條
    之3及刑法第15條等規定，伊就淡水區及桃園區漁會（漁民
    ）之漁業權或其他權益，及犯罪結果發生（因聚眾抗爭有造
    成人員傷亡及船舶機具或其他財物毀損等危險）有防止繼續
    侵害之義務，被上訴人明知依漁業法第29條規定必須補償該
    2區漁會所受漁業損失，卻遲至102年（誤載為101年）2月25
    日始予補償，在其完成補償前，伊如以第I種或第Ⅱ種方式進
    行海上拋石作業會侵害漁會之漁業權，故須將如附表1-1所
    示26船次改以第Ⅲ種方式將塊石由台北港陸運約9.4公里進場
    ，故伊之請求於法有據。上訴聲明：㈠原判決廢棄。㈡被上訴
    人應給付上訴人7,363萬193元，及自起訴狀繕本送達之翌日
    起至清償日止，按年息5%計算之利息。㈢上訴人願預供現金
    或合作金庫銀行股份有限公司發行可轉讓之同金額定期存款
    存單為擔保，請求准予宣告假執行。
三、被上訴人則以：上訴人依系爭工程契約一般條款F.11除外風
    險第5項第⑵款約定，請求伊賠償因漁民包圍抗爭所受之損害
    ，或為債務不履行之損害賠償，或為展延工期所生之各項成
    本及費用支出，因屬於承攬工程所生之損害賠償，而系爭工
    程於107年6月18日已驗收合格，依民法第514條第2項規定，
    其賠償請求權至108年6月18日止，上訴人至109年2月始起訴
    ，已罹於1年請求權時效。又漁民包圍抗爭僅影響系爭工程
    進行，經伊核准延長工期共4.5日，上訴人並未額外支付任
    何費用，卻請求延期668萬1,120元之損害賠償，顯屬無據。
    上訴人所舉第3-7次、19-33、35、37、38、42-44等船次，
    皆因天候因素改為陸運進場，與漁民抗爭無關，所稱26船次
    因漁民包圍抗爭而被迫改變施工計畫，顯不可採。伊於系爭
    工程契約內已提醒上訴人須注意氣候狀況，要求將天候因素
    列為成本考量，且依契約詳細價目表及工程規範，「塊石供
    給」項目已包含運輸費，不論上訴人採用海運或陸運方式施
    作，伊應給付之單價均相同，上訴人任意要求調整價格，顯
    無依據。至於上訴人依原證9主張系爭計畫第Ⅰ、Ⅱ、Ⅲ種方式
    之單價每M分別為135元、176元、426元，為其片面製作之單
    價分析，不僅未提出單據以證其實，亦未說明每項費用之必
    要性及關連性為何，故不可採等語，資為抗辯。答辯聲明：
    ㈠上訴駁回。㈡如受不利判決，願供擔保，請准宣告免為假執
    行。
四、查上訴人承攬被上訴人之系爭工程，兩造於99年6月3日簽訂
    系爭工程契約，系爭工程施工中，於100年4月21日、6月14
    日、6月27日、6月28日、8月10日發生漁民抗爭事件，上訴
    人向被上訴人申請展延工期5天，被上訴人核准延長工期4.5
    天等事實，有系爭工程契約、被上訴人展（核）延工期明細
    表可證（見原審卷一第19至54、103至106頁），且為兩造所
    不爭（見本院卷第102頁），堪信為真實。
五、上訴人主張系爭工程進行期間發生漁民抗爭事件，致附表一
    船次3至7、19至33、35、37至38、42至44所示共26船次，須
    變更塊石進場方式改以陸運為之，增加如附表二所示履約成
    本，依系爭工程契約一般條款F.11之除外風險第5項第⑵款約
    定、民法第229條第2項、第233條第1項規定，請求被上訴人
    給付增加之履約成本等語。為被上訴人所否認，並以前詞置
    辯。經查：
　㈠上訴人稱因施工期間發生漁民抗爭事件，致附表一3至7、19
    至33、35、37、38、42至44所示共26船次之塊石進場方式，
    改以陸運方式為之，被上訴人在與桃園、淡水區漁會之會議
    中向漁民表示補償金協調完成前不會進行海拋，却遲未補償
    漁民，故伊以第Ⅲ種方式進場塊石，係可歸責於被上訴人遲
    延與漁會達成協議所致，並提出100年4月22日（100）林口
    電廠字第04-043號、100年6月15日（100）林口電廠字第06-
    028號、100年6月27日（100）林口電廠字第06-054號、100
    年6月27日（100）林口電廠字第06-055號、100年6月28日（
    100）林口電廠字第06-061號備忘錄及照片、新聞報導、公
    共工程監造報表等為據（見原審卷一第77至100、173至268
    、321至441頁）。惟：
　⑴依桃園區漁會、淡水區漁會協調補償金相關會議紀錄（見原
    審卷一第513至585頁、原審卷二第83至135頁），並無被上
    訴人對漁民承諾於補償金協調成立前停止施作系爭工程之事
    ，反於淡水區漁會代表主張「補償金額尚未圓滿解決前台電
    應暫時停工，待補償協商完成後再施工」時，被上訴人代表
    稱「漁民主張未談妥前暫停施工台電無法答應，因台電是奉
    政府核定施工，台電無權決定停工」（見原審卷一第566頁
    ），是上訴人引用協調會會議紀錄關於補償協議前勿進行施
    工等內容，係漁會代表之單方意見表達，未見被上訴人在會
    議中有做出承諾，自無從憑此為有利於上訴人之認定；況附
    表一船次9、10、14所示之塊石船進場，是在漁民發動抗爭
    之期間，上訴人仍繼續進行以海運施作塊石海拋作業，足見
    漁民之抗爭，並不會影響海運拋石作業，故上訴人前揭主張
    ，難認可採。
　⑵附表一船次3之塊石船進場時間100年4月21日適發生漁民抗爭
    （見原審卷一第77至100頁），但依上訴人提出之100年4月2
    0日、22日公共工程監造報表「工程進行情況（含約定之重
    要施工項目及數量）」第7點、第8點記載，船次3塊石船於1
    00年4月21日漁民抗爭前、後，其進場方式，係將塊石暫置
    海域工區，數量約3,000噸、4,500噸（見原審卷一第175、3
    22頁），不僅進場方式無差異，且於漁民抗爭之翌日100年4
    月22日仍採用第Ⅱ種進場方式，進場數量反較抗爭日前為多
    ，而自100年4月23日起並無漁民抗爭事件，上訴人却改用第
    Ⅲ種塊石進場方式，無從認其改以第Ⅲ種方式係因漁民抗爭所
    致。參以100年4月19日公共工程監造報表「其他約定監造
    事項（含重要事項紀錄、主辦機關指示及通知廠商辦理事項
    等）」第3點記載「監造單位指示汛期將至，請依據相關作
    業要點提前做好汛期工地防災減災措施」（見原審卷一第17
    4頁），是監造單位已指示因汛期將至，施工單位應做好防
    災減災措施，則上訴人為避免汛期將至，恐發生意外危險，
    改以第Ⅲ種方式進場，乃屬汛期將至之防範措施，故上訴人
    將原定船次3塊石船之第Ⅱ種施作方式，改以第Ⅲ種方式進場
    ，應是因汛期將至所做之防範措施，與漁民抗爭無關。
　⑶漁民抗爭事件發生於000年0月00日、6月14日、6月27日、6月
    28日、8月10日，為兩造所不爭，而依公共工程監造報表所
    示（見原審卷第173至268頁），附表一船次4至7、19至33、
    35、37、38、42至44所示塊石船之進場時間（見附表一），
    並無漁民抗爭事件之發生，縱此部分船次塊石船由原定之第
    Ⅰ或Ⅱ種進場方式，改以第Ⅲ種方式進場，顯無從認定與漁民
    抗爭事件有關。
　⑷上訴人稱系爭計畫之塊石拋放方式，原則上係採第Ⅰ或Ⅱ種方
    式進場，遇有天候不佳因素時始規劃以第Ⅲ種方式進場，如
    非天侯不佳而改用第Ⅲ種方式，即是因漁民抗爭所致云云。
    但上訴人依系爭計畫係可自行決定採用第Ⅰ或Ⅱ或Ⅲ種方式進
    場，並無限制須因天候因素始得以第Ⅲ種方式進場，而影響
    塊石船實際進場方式之因素眾多，包括平台船、挖土機等機
    具之調度、施工區域淺灘處儲存空間大小等，顯無從以上訴
    人採用第Ⅲ種方式進場，即謂與漁民抗爭事件有關。
　⑸至於上訴人稱因聚眾抗爭有造成人員傷亡及船舶機具或其他
    財物毀損之危險，依營造業法第37條、第38條、民法第191
    條之3及刑法第15條等規定，伊有防止繼續侵害淡水、桃園
    區漁會之漁業權或其他權益，及犯罪結果發生之義務，伊因
    避免損害而改用第Ⅲ種方式陸運塊石云云。因上訴人依系爭
    計畫係可自行決定採用第Ⅰ或Ⅱ或Ⅲ種方式進場，且其就附表
    一所示共26船次改依第Ⅲ種塊石進場方式，並非因漁民抗爭
    所致，已如上述，故上訴人上開主張，並不可採。
　㈡上訴人稱依系爭工程契約一般條款F.11除外風險第5項第⑵款
    約定請求被上訴人給付附表二所示增加履約成本。但：
  ⑴上訴人主張附表一船次3至7、19至33、35、37至38、42至44
    所示共26船次改用第Ⅲ種方式進場塊石，並非因漁民抗爭所
    致，已如上述，上開共26船次改用第Ⅲ種方式進場塊石，自
    非屬系爭工程契約一般條款F.11除外風險第5項第⑵款所約定
    之「民眾非理性之聚眾抗爭」事由所致。
  ⑵系爭工程契約投標須知第10條工地勘察與招標文件釋疑及補
    充說明規定：「㈠為估價正確，投標廠商應詳細研閱招標文
    件，並得赴工地勘察，如需入山證時，應由投標廠商自行辦
    理。其所提出之投標書，將視為業已取得了履約所需之全部
    必要資料，並詳細瞭解工地現況及對本公司所提供之現場數
    據，皆已確實瞭解，對施工之工程與所用材料之性質、品質
    及數量均已認清，且對可能影響施工之有關天然災害及意外
    情況已有所認知及準備。投標廠商在投標前，應先瞭解下列
    情況並完成該等資料之檢查與審核：⒈現有建築物、道路、
    溝渠、灌溉水道及排水道。⒉現有地面高度及坡度。⒊氣候狀
    況，包括颱風、地震、山崩之次數，強度及季節性。⒋河川
    水流、一般地面水之變動趨勢及洪水災害。⒌因契約暫時需
    要之土地，及建築場地之可用性與適宜性。⒍測量儀器及施
    工機具之維護及水害防範，使能適宜而及時完成工程。⒎出
    入工地之途徑及施工便道。⒏各項工程及臨時工程所需之全
    部材料，能否足量獲得及其獲得之方法。⒐可能影響投標之
    其他一切特殊情況、災害、意外事故及環境變化。⒑工地鄰
    近居民之協調與溝通。⒒法令。投標廠商若草率勘察工地，
    或未能或拒絕勘察工地，以致不能瞭解招標文件之內容及上
    述各注意事項時，不得藉詞推卸其應適當估計工程費用之責
    任。亦不得因未瞭解招標文件之內容，或未熟悉工地之特性
    ，而請求補償。工地勘察費用由投標廠商自行負擔。」（見
    本院卷第225至226頁），而系爭工程契約一般條款K.3條亦
    約定「對於汛期施工有致災風險之工程，乙方應於提報之施
    工計畫內納入相關防災內容，其內容除甲方另有規定外，重
    點如下：充分考量汛期颱風、豪雨對工地可能造成之影響
    ，合理安排施工順序及進度，並妥擬緊急應變及防災措施」
    （見本院卷第208頁），另特定條款Q.2「環境概要（供參考
    ）」約定「Q.2.3波浪…2.颱風波浪：林口電廠海域50年復現
    期各波向之颱風波浪、週期如下:…」、R.16.5約定「⒊粒料⑶
    在雨季及颱風季節期間，河川暴漲，粒料採取不易，乙方應
    妥為調配…」（同上卷第215、219頁），可知系爭工程因履
    約期間長久，施工現場常發生氣候不穩定情況，被上訴人於
    系爭工程契約投標須知、契約條款等提醒上訴人須注意氣候
    狀況，並要求將天候因素列為成本考量，就系爭工程之塊石
    供給部分，系爭工程契約除約定上訴人提出海運方式外，亦
    須考量氣候因素包含陸運，實際運送方式由上訴人綜合天候
    等因素綜合判斷之。系爭工程招標時，被上訴人已將詳細價
    目表及工程規範等資料作為招標文件並交付上訴人，有工程
    採購投標須知可參（見本院卷第345至346頁），就塊石運送
    之單價，約定於詳細價目表項次30-33（見原審卷一第47至4
    8頁），施工規範第02381章「拋石」第4.2.1條「『塊石供給
    （5~100kg）』、『塊石供給（100kg~2t）』依詳細價目表所列
    單價計價，該單價包括完成此項工作所需之一切之人工、材
    料、設備、機具、試驗、運輸及其他為完成本工作所必需之
    費用在內。」，第4.2.3條「『塊石拋放（5~100kg，含運輸
    ）』依詳細價目表所列單價計價。該單價包括完成此項工作
    所需之一切之人工、機具、檢測、運輸及其他為完成本工作
    所必需之費用在內。」，第4.2.5條「『塊石吊放（100kg~2t
    ，含運輸）』依詳細價目表所列單價計價。該單價包括完成
    此項工作所需之一切之人工、機具、檢測、運輸及其他為完
    成本工作所必需之費用在內。」（見本院卷第267、274至27
    5頁），可知上訴人於投標之初已知詳細價目表各項目所列
    施作工項包含為完成該工項所必需之運輸費用在內，而運輸
    費用並未區分海運或陸運方式，就海運或陸運之塊石運送單
    價均相同，可見縱有部分船次是以第Ⅲ種塊石進場方式之情
    形，亦為上訴人投標時所知悉並已計價之費用。
　⑶上訴人係以總價80億6,000萬元（含稅）決標（見原審卷一第
    19至54頁），其得標後，依「得標總價」填載詳細價目表各
    項目之單價，系爭工程契約之詳細價目表並未區分海運、陸
    運而異其單價（同上卷一第47頁），上訴人依詳細價目表所
    列單價及施工規範說明，參酌現況及天候等條件，提出系爭
    計畫（見原審卷一第55至73頁），記載第Ⅰ、Ⅱ、Ⅲ種塊石進
    場之三種運送方式，經被上訴人審查認可，有系爭計畫內之
    被上訴人審查戳章可參（同上卷一第56頁），系爭計畫內並
    無不包含陸運費用之記載，且於㈡拋放及堆儲分列⒈海上運石
    、⒉石料拋放、⒊石料儲存、⒋海運石料運輸。（同上卷一第6
    1至64頁），其中第⒈海上運石即為第Ⅰ種塊石船進場方式。
    第⒉石料拋放即為第Ⅱ種塊石船進場方式，而第⒋海運石料運
    輸即第Ⅲ種（包含外運陸運運輸）塊石進場方式（同上卷一
    第63至64頁），足認上訴人針對系爭計畫所提三種塊石運送
    方式並無不同之報價，系爭計畫之三種運送方式均為上訴人
    以詳細價目表所列單價為基準，因未超出成本而自行提出，
    非被上訴人所要求，則不論採用第Ⅰ、Ⅱ、Ⅲ種塊石進場運送
    方式之何一方種方式運送塊石，因海運費用與陸運費用並未
    區分，該費用均在上訴人原預計範圍內，自無超出細價目表
    所列單價之事。故上訴人所稱船次3至7、19至33、35、37至
    38、42至44所示共26船次以第Ⅲ種方式進場塊石，亦屬系爭
    契約之計價範圍。
  ⑷上訴人稱系爭工程公開招標時編列之「塊石供給（5~100kg）
    」及「塊石供給（100kg~2t）」為塊石之材料費，項次31、
    33之「塊石拋放（5~100kg）」、「塊石吊放（100kg~2t）
    」為施工費，運輸費用係指海運費用，不可能包含陸運費用
    ，項次30、32之「塊石供給」為材料，不包含運輸費用云云
    ；然詳細價目表項次30、32之「塊石供給」（見原審卷一第
    47頁），依其文義係指「採買塊石並運至指定地點」，包涵
    「運輸」在內，方未於「項目及說明」欄位特別註記，另於
    體積較大塊石供給船將塊石運至指定地點後，為避免體積較
    大之供給船擱淺，改由體積較小之拋放/吊放船至指定地點
    接應，將塊石拋放（或吊放）至廠區（見本院卷第341頁之
    附圖1），後段接應之拋放/吊放即係項次31、33之「塊石拋
    放」、「塊石吊放」（見原審卷一第47頁），就此拋放/吊
    放船至該指定地點接應之此一小段運輸路程，亦給付運輸費
    用，故項次31、33之「項目及說明」欄位特別註記「含運輸
    」，以項次30、31所列之塊石數量同為755,000、單價分別
    為711元、145元，項次32、33所列塊石數量同為289,000、
    單價分別為754元、187元，可見項次30、32之「塊石供給」
    ，亦包涵「運輸費用」在內甚明，至於上訴人所舉原證9主
    張系爭計畫第Ⅰ、Ⅱ、Ⅲ種方式之單價每M3分別為135元、176
    元、426元，此為上訴人片面製作之單價分析，均未提出單
    據以證其實，亦未說明每項費用之必要性及關連性為何，上
    訴人上開主張，並不可取。
  ⑸上訴人又稱系爭計畫所稱之「塊石供給」單價不包括運費，
    其適用優先次序介於工程規範及詳細價目表之間，系爭計畫
    僅於天候因素時始有陸運費用，本件非天侯因素，故得請求
    額外之成本費用云云。惟系爭工程契約第7條約定「本契約
    文件之一切規定得互為補充，如有牴觸、矛盾不符或不明確
    之處時，其適用之優先順序如下：…工程規範。詳細價目
    表。…*土木建築工程除外之工程設計圖及乙方送審經甲方認
    可之設計圖，其優先次序於八及九之間。」（見原審卷一第
    20頁），可知於各契約文件相互矛盾時，方有適用順序之分
    。系爭工程契約之工程規範、詳細價目表與系爭計畫之間並
    無矛盾之處，無優先次序適用問題。縱施工規範、詳細價目
    表與系爭計畫間有矛盾，但依系爭工程契約第7條約定，施
    工規範之效力優先於系爭計畫，參照施工規範4.2.1、4.2.3
    、4.2.5規定，詳細價目表中「塊石供給」單價係包含完成
    工作所需之運輸費用在內，已如上述，故不論上訴人採取海
    運或陸運方式，該等費用已涵蓋於運輸費用單價中，上訴人
    不得以非天侯因素請求額外之陸運費用，系爭工程契約詳細
    價目表及工程規範，就「塊石供給」等項目既已包含運輸費
    用，不論上訴人採用海運或陸運方式為之，給付單價既相同
    ，則上訴人主張系爭計畫之「塊石供給」單價不包含陸運費
    用，應優先於詳細價目表而適用，請求額外增加運陸方式之
    費用，亦無可取。
　㈢上訴人主張附表一船次3至7、19至33、35、37至38、42至44
    所示共26船次之塊石實際進場方式，既非因漁民抗爭所致，
    上訴人縱因此增加履約成本，亦不得依系爭工程契約一般條
    款F.11除外風險第5項第⑵款約定，請求被上訴人給付附表二
    所示增加之履約成本。況上訴人自承附表二編號1之船舶費
    用係訴外人石料供應商大騏營造股份有限公司（下稱大騏公
    司）所支付（見原審卷一第313頁），上訴人並無此部分費
    用之支出，自無向被上訴人請求之依據。又附表二編號2、3
    所示增加之陸運費用部分，雖經上訴人提出與大騏公司之材
    料訂購合約、歷次合約變更書為佐（見原審卷一第269至296
    頁），惟該契約內容僅能認定上訴人與大騏公司嗣後調高塊
    石供給單價之原因乃因陸運費用、補貼所致，無法認定該陸
    運費用或補貼原因與漁民抗爭有關，自難就此履約成本之增
    加，依系爭工程契約一般條款F.11除外風險第5項第⑵款約定
    請求被上訴人給付，故上訴人之主張，應無可採。
　㈣因上訴人本件並無依據，已如上述，則被上訴人抗辯系爭工
    程契約一般條款F.11除外風險第5項第⑵款約定之性質應屬損
    害賠償性質，依民法第514條第2項規定，於原因發生後1年
    間不行使而消滅，上訴人之請求權已罹於時效云云，已無論
    述之必要，併此敘明。
六、綜上所述，上訴人主張附表一船次3至7、19至33、35、37至
    38、42至44所示共26船次之塊石進場方式，並非因漁民抗爭
    所致，不得依系爭工程契約一般條款F.11除外風險第5項第⑵
    款約定，請求被上訴人給付附表二所示之增加履約成本。且
    不論上訴人採用第Ⅰ、Ⅱ、Ⅲ種塊石運送方式之何種塊石運送
    方式，因海運費用與陸運費用並未區分，該費用均在上訴人
    原預計之範圍內，無超出細價目表所列單價之事，故上訴人
    依系爭工程契約一般條款F.11除外風險第5項第⑵款約定、民
    法第229條第2項、第233條第1項規定，及追加依營造業法第
    37條、第38條、民法第191條之3及刑法第15條等規定之防止
    義務，請求被上訴人給付7,363萬193元，及自起訴狀繕本送
    達翌日起至清償日止，按年息5%計算之利息，非屬正當，不
    應准許。原審為上訴人敗訴判決，並無不合。上訴論旨指摘
    原判決不當，求予廢棄改判，為無理由，應駁回其上訴。
七、本件事證已臻明確，兩造其餘之攻擊或防禦方法及所用之證
    據，經本院斟酌後，認為均不足以影響本判決之結果，爰不
    逐一論列，附此敘明。
八、據上論結，本件上訴為無理由，依民事訴訟法第449條第1項
    、第78條，判決如主文。
中　　華　　民　　國　　110 　年　　12 　月　　22 　　日
                  工程法庭
                      審判長法  官  魏麗娟
                            法  官  張婷妮
                            法  官  潘進柳
　　　　　　　　　　　　　　
正本係照原本作成。
如不服本判決，應於收受送達後20日內向本院提出上訴書狀，其
未表明上訴理由者，應於提出上訴後20日內向本院補提理由書狀
（均須按他造當事人之人數附繕本）上訴時應提出委任律師或具
有律師資格之人之委任狀；委任有律師資格者，另應附具律師資
格證書及釋明委任人與受任人有民事訴訟法第466 條之1第1項但
書或第2項所定關係之釋明文書影本。如委任律師提起上訴者，
應一併繳納上訴審裁判費。

中　　華　　民　　國　　110 　年　　12　　月　　23　　日

　　　　　　　　　　　　　  書記官  廖婷璇
附表一：
船次 船  名  運輸作業期間 原定進場方式   實際進場方式及海陸運數量       方式 海運（噸） 陸運（噸）  1 和富輪 100.3.12~15    15,780  2 和富輪 100.3.25~30    15,950  3 和富輪 100.4.18~29 Ⅱ  Ⅲ  10,820 14,180  4 和富輪 100.5.5~8 Ⅱ  Ⅲ  16,430  5 和富輪 100.5.13~15 Ⅰ  Ⅲ  16,458  6 和富輪 100.5.21~23 Ⅰ  Ⅲ  16,456  7 和富輪 100.5.29~31 Ⅱ  Ⅲ  16,438  8 和富輪 100.6.5~9    16,417   9 和富輪 100.6.14~19    23,008  10 和富輪 100.6.26~7.2    22,160  11 和富輪 100.7.10~14    25,681  12 和富輪 100.7.21~25    25,315  13 和富輪 100.7.31~8.4    25,102  14 和富輪 100.8.10~14    25,668  15 金海緣 100.8.16~21    20,397.55  16 和富輪 100.8.21~25    25,583  17 金海緣 100.8.27~9.7    20,006.5  18 和富輪 100.9.3~11    25,668  19 金海緣 100.9.17~22 Ⅰ  Ⅲ   2,053.88 14,989.68 20 和富輪 100.9.19~24 Ⅰ  Ⅲ  23,497.57 21 石川輪 100.9.21~24 Ⅰ  Ⅲ   4,751.6 22 金海緣 100.9.25~28 Ⅰ  Ⅲ  14,000 23 和富輪 100.9.29~10.4 Ⅰ  Ⅲ  22,500 24 石川輪 100.9.30 Ⅰ  Ⅲ   4,750 25 金海緣 100.10.6~10.9 Ⅰ  Ⅲ  13,681.36 26 石川輪 100.10.10~11 Ⅰ  Ⅲ   4,742.11 27 和富輪 100.10.12~14 Ⅰ  Ⅲ   9,931.53 13,394.77 28 石川輪 100.10.14~15 Ⅰ  Ⅲ   4,771.02 29 金海緣 100.10.14~17 Ⅰ  Ⅲ  13,899.79 30 石川輪 100.10.21~22 Ⅰ  Ⅲ   4,775.85 31 和富輪 100.10.21~27 Ⅰ  Ⅲ  22,500 32 金海緣 100.10.22~27 Ⅰ  Ⅲ  19,000 33 和富輪 100.11.3~6 Ⅰ  Ⅲ  22,541.56 34 和富輪 100.11.12~16 Ⅲ  Ⅲ  21,000 35 和富輪 100.11.22~26 Ⅰ  Ⅲ  21,000 36 和富輪 100.12.13~16 Ⅲ  Ⅲ  21,255.6 37 和富輪 100.12.27~30 Ⅰ  Ⅲ  20,955.86 38 和富輪 101.1.8~11 Ⅰ  Ⅲ  21,270.63 39 和富輪 101.1.25~28 Ⅲ  Ⅲ  21,000 40 和富輪 101.2.8~11 Ⅲ  Ⅲ  21,000 41 和富輪 退料     42 和富輪 101.3.24~26 Ⅰ  Ⅲ  15,163.33 43 和富輪 101.4.4~8 Ⅰ  Ⅲ  21,000 44 和富輪 101.4.21~22 Ⅰ  Ⅲ  21,411.75 第Ⅰ種方式變更為第Ⅲ種方式之陸運數量合計357,510.88噸÷ 1.7噸/立方公尺＝210,300.52立方公尺      357,510.88 第Ⅱ種方式變更為第Ⅲ種方式之陸運數量合計47,048噸÷ 1.7噸/立方公尺＝27,675.29立方公尺       47,048 備註：第34、36、39、40船次依原施工計畫採陸運方式進料，並未列入數量統計。       

附表二：
編號  項目及說明   單位     數量    單價   複價  1   船舶停工   損失費用    日      6 1,113,520 6,681,120  2 第Ⅰ種方式變更為第Ⅲ種方式而增加之陸運費用之履約成本 立方公尺  199,680,56（上訴人於附表一主張數量為210,300.52）     291 58,107,043  3 第Ⅱ種方式變更為第Ⅲ種方式而增加之陸運費用之履約成本 立方公尺  21,343,32（上訴人於附表一主張數量為27,675.29）     250 5,335,830  小計    70,123,993  4 加值型營業稅  百分比      5   3,506,200  合計    73,630,193 備註： 1.編號2之單價＝第Ⅲ種塊石進場方式之每立方公尺單價426元-第Ⅰ   種塊石進場方式之每立方公尺單價135元＝291元。 2.編號3之單價＝第Ⅲ種塊石進場方式之每立方公尺單價426元-第Ⅱ 　種塊石進場方式之每立方公尺單價176元＝250元。